【裁判字號】    95,上易,517
【裁判日期】    951109
【裁判案由】    偽造文書
【裁判全文】
臺灣高等法院臺中分院刑事判決         95年度上易字第517號
上  訴  人  臺灣南投地方法院檢察署檢察官
上  訴  人
即  被  告  甲○○
上  訴  人
即  被  告  丙○○
上  訴  人
即  被  告  戊○○
選任辯護人  李明海  律師
被      告  乙○○
上列4人
共      同
選任辯護人  蔡順居  律師
上列上訴人因偽造文書等案件，不服臺灣南投地方法院94年度訴
字第6號中華民國95年3月15日第一審判決（起訴案號：臺灣南投
地方法院檢察署92年度偵字第4284號），提起上訴，本院判決如
下：
    主  文
上訴駁回。
乙○○、甲○○、丙○○、戊○○均緩刑參年。
    事實及理由
一、本案經本院審理結果，認第一審判決認事用法及量刑均無不
    當，應予維持，並引用第一審判決書記載之事實、證據及理
    由（如附件）。
二、上訴人即檢察官上訴意旨略稱被告等均為建屋、售屋營業之
    人，均知建屋需遵守有關建築法規，及依建築法規及建築技
    術成規，委由合法有照技術工程專業人員施工，惟竟貪圖暴
    利而違反刑法及建築成規，由伊等自行雇工興建，並偷工減
    料，導至渠等所建之永昌市場大樓及11棟之透天厝，於921
    大地震震塌，造成被害人等鉅額財產損失，原審將被告4 人
    一律判處有期徒刑6月並可易科罰金，有罔顧透天厝被害人
    及輕縱被告之處，因之被害人請求檢察官提起上訴等語。上
    訴人即被告甲○○上訴意旨略稱伊始終未在現場，只是股東
    等語；被告丙○○上訴意旨略稱伊未參與業務，而且事後已
    與被害人達成和解等語；被告戊○○上訴意旨略稱伊不是股
    東，並無成立本案偽造文書之共犯或幫助犯等語。惟查原審
    判決認定被告等人犯行明確，詳加敘明理由，並已審酌被告
    等人犯罪之一切情狀，量刑亦屬妥適，檢察官及被告甲○○
    、丙○○、戊○○上訴均為無理由，應予以駁回。
三、查被告行為後，刑法第55條牽連犯、第56條連續犯之規定，
    業於94年7月7日修正公布刪除，並於95年7月1日施行，則被
    告之犯行，因行為後新法業已刪除牽連犯、連續犯之規定，
    此刪除雖非犯罪構成要件之變更，但顯已影響行為人刑罰之
    法律效果，自屬法律有變更，依新法第2條第1項規定，比較
    新、舊法結果，仍應適用較有利於被告之行為時法律即舊法
    論以牽連犯、連續犯（最高法院95年第8次刑事庭會議決議
    參照）。再此次刑法第28條規定，亦有修正，惟分別比較新
    、舊法結果，對被告之法律效果並無不同，自應依被告之行
    為時法律即舊法論處。又以往實務見解，認原審判決未及比
    較適用新舊法時，上訴後，雖比較結果以舊法有利於行為人
    ，而原判決別無其他撤銷事由，仍應由本院以此為由撤銷改
    判。惟修正後之規定係以適用行為時法為原則，因此原判決
    雖未及比較適用，然上訴本院後，經比較新舊法，行為後之
    法律並非較有利於行為人，仍應適用行為時法，則原判決適
    用行為時法即無不當，自不構成撤銷之事由，附此敘明。
四、又被告乙○○、甲○○、丙○○、戊○○前均未曾因故意犯
    罪受有期徒刑以上刑之宣告，此有臺灣高等法院被告前案紀
    錄表附卷可證，其本件犯罪固造成告訴人財產上重大損失，
    惟均與告訴人達成和解，告訴人亦均於和解書中表明不再訴
    追被告（見卷附和解契約書），經過此次之判刑後，當知悔
    過，不致有再犯之虞，被告等所宣告之刑，本院認以暫不執
    行為適當，依法均宣告緩刑3年（依最高法院95年第8次刑事
    庭會議決議：犯罪在新法施行前，新法施行後，緩刑之宣告
    ，應適用新法第74條之規定，故本件並無比較新舊法適用之
    問題）。
據上論斷，應依刑事訴訟法第368條、第373條，修正後刑法第74
條第1項第1款，判決如主文。
本案經檢察官丁○○到庭執行職務。
中    華    民    國    95    年    11   月     9     日
            刑事第七庭  審判長法  官  林  榮  龍
                              法  官  江  錫  麟
                              法  官  鄭  永  玉
上列正本證明與原本無異。
不得上訴。
                              書記官    瑞  芳
中    華    民    國    95    年    11   月    10     日
                                                      Ａ


司法院資訊處製作；財團法人民間司法改革基金會備份。
